【裁判字號】    99,撤緩,247
【裁判日期】    991027
【裁判案由】    撤銷緩刑
【裁判全文】
臺灣桃園地方法院刑事裁定             99年度撤緩字第247號
聲  請  人  臺灣桃園地方法院檢察署檢察官
受  刑  人  甲○○○
上列聲請人因受刑人犯殺人未遂案件，聲請撤銷其緩刑宣告（99
年度執聲字第2508號），本院裁定如下：
    主  文
聲請駁回。
    理  由
一、聲請意旨略稱：受刑人甲○○○前因殺人未遂案件，經本院
    於民國95年8 月29日以95年度少訴字第6 號判決判處有期徒
    刑2 年10月，緩刑5 年，並於95年9 月25日確定在案，詎受
    刑人於緩刑期內之98年11月15日起至98年12月22日，更犯違
    反替代役實施條例罪，經臺灣臺東地方法院於99年9 月3 日
    以99年度東簡字第232 號判決判處有期徒刑3 月確定。惟受
    刑人於緩刑期內故意更違反替代役實施條例案件，而受得易
    科罰金之有期徒刑宣告確定，其所為已合於刑法第75條之1
    第1 項第2 款所定撤銷緩刑宣告之原因。為此，爰依刑事訴
    訟法第476 條規定，聲請撤銷緩刑之宣告等語。
二、查刑法第75條及第75條之1 雖已於98年5 月19日修正，並自
    98年9 月1 日施行，然於中華民國98年5 月19日刑法修正施
    行前，受緩刑之宣告，於98年5 月19日修正刑法施行後，仍
    在緩刑期內者，適用98年5 月19日修正施行之刑法第75條及
    第75條之1 規定，刑法施行法第6 條之1 第2 項定有明文，
    本件受刑人甲○○○所犯殺人未遂案件，經本院於95年8 月
    29日以95年度少訴字第6 號判決判處有期徒刑2 年10月，緩
    刑5 年，並於95年9 月25日確定在案，此有卷附上開判決書
    及臺灣高等法院被告前案紀錄表各1 份在卷可稽，是於98年
    5 月19日修正刑法施行後，受刑人甲○○○所涉上開殺人未
    遂案件仍於緩刑期間內，揆諸前揭之說明，自應適用修正後
    之刑法第75條及第75條之1 規定。
三、次按緩刑期內因故意犯他罪，而在緩刑期內受六月以下有期
    徒刑、拘役或罰金之宣告確定者，足認原宣告之緩刑難收其
    預期效果，而有執行刑罰之必要者，得撤銷其宣告，刑法第
    75條之1 第1 項第2 款定有明文。惟考本條文前於94年2 月
    2 日增訂立法意旨略以：關於緩刑之撤銷，本條增訂前刑法
    第75條第1 項固已設有2 款應撤銷之原因；至得撤銷緩刑之
    原因，則僅於保安處分章內第93條第3 項與撤銷假釋合併加
    以規定，體例上不相連貫，實用上亦欠彈性，爰參酌德國及
    奧地利現行立法例增訂得撤銷緩刑之原因，其中現行關於緩
    刑前或緩刑期間故意犯他罪，而在緩刑期內受得易科罰金之
    有期徒刑之宣告者，列為應撤銷緩刑之事由，因認過於嚴苛
    ，而排除第75條應撤銷緩刑之事由，移列至得撤銷緩刑事由
    ，俾使「法官依被告再犯情節，而裁量是否撤銷先前緩刑之
    宣告」；其次，如有前開事由，但判決宣告拘役、罰金時，
    可見行為人仍未見悔悟，有列為得撤銷緩刑之事由，以資彈
    性適用，爰於第1 項第1 款、第2 款增訂之。且本條採用裁
    量撤銷主義，賦予法院撤銷與否之權限，特於第1 項規定實
    質要件為「足認原宣告之緩刑難收其預期效果，而有執行刑
    罰之必要」，供作審認之標準。亦即於上揭「得」撤銷緩刑
    之情形，法官應依職權本於合目的性之裁量，妥適審酌被告
    所犯前後數罪間，關於法益侵害之性質、再犯之原因、違反
    法規範之情節是否重大、被告主觀犯意所顯現之惡性及其反
    社會性等情，是否已使前案原為促使惡性輕微之被告或偶發
    犯、初犯改過自新而宣告之緩刑，已難收其預期之效果，而
    確有執行刑罰之必要，此與刑法第75條第1 項所定2 款要件
    有一具備，即毋庸再行審酌其他情狀，應逕予撤銷緩刑之情
    形不同，先予敘明。
四、經查：本件受刑人甲○○○前因殺人未遂案件，經本院於95
    年8 月29日以95年度少訴字第6 號判決判處有期徒刑2 年10
    月，緩刑5 年，並於95年9 月25日確定；茲其於緩刑期內之
    98年11月15日晚間6 時起至同年月18日晚間7 時40分許、98
    年12月22日上午8 時起至同年月31日止，因故意再違反替代
    役實施條例案件，經臺灣臺東地方法院於99年9 月3 日以99
    年度東簡字第232 號判決判處有期徒刑3 月，並於99年9 月
    3 日確定，有上揭刑事判決2 件及臺灣高等法院被告前案紀
    錄表1 份在卷足憑。茲聲請人雖以受刑人前述情形，應依刑
    法第75條之1 第1 項第2 款之規定撤銷緩刑宣告，惟受刑人
    前案係因殺人未遂案件，經本院認定係涉世未深、思慮不周
    ，衹以同儕間之趨使下，即為逞一時之勇而參與犯行，致罹
    刑典，惟犯後坦承犯行尚知悔悟，並與被害人達成和解、賠
    償損害，獲得被害人原諒，經此起訴審判，當知所警惕，信
    無再犯之虞，而諭知緩刑5 年確定在案。然其於緩刑期內所
    受得易科罰金之有期徒刑宣告之罪，係替代役實施條例第52
    條之替代役役男無故善離職役罪，兩者之犯罪型態、原因、
    侵害法益及社會危害程度殊異，自難僅因其後違反替代役實
    施條例，遽行推認本院95年度少訴字第6 號殺人未遂案件中
    所宣告之緩刑，有何難以收預期效果，而有執行刑罰必要之
    情形。況聲請人並未提出除上開判決犯罪事實以外之其他積
    極證據或具體說明受刑人有何情狀足認符合「原宣告之緩刑
    難收其預期效果，而有執行刑罰之必要」等實質要件，若得
    僅依上揭判決書所載之犯罪事實即以受刑人於緩刑後另犯他
    罪，而一律撤銷緩刑，則刑法第75條及第75條之1 實無區分
    之必要，進而前開刑法第75條之1 第1 項之立法本旨將意義
    盡失，與緩刑之目的乃係避免短期自由刑之弊，並給予受刑
    人自新機會未盡相符，是依上開說明，聲請人聲請撤銷前開
    判決之緩刑宣告，於法尚有未合，應予駁回。
五、據上論斷，爰依刑事訴訟法第476 條，裁定如主文。
中    華    民    國    99    年    10    月    27    日
                  刑事第五庭  法  官  張詠惠
以上正本證明與原本無異。
如不服本裁定，應於裁定送達後5 日內向本院提出抗告狀。
                              書記官  王峻宏
中    華    民    國    99    年    10    月    28    日

司法院資訊處製作；財團法人民間司法改革基金會備份。
